【裁判字號】    98,交抗,189
【裁判日期】    980218
【裁判案由】    違反道路交通管理處罰條例
【裁判全文】
臺灣高等法院交通事件裁定            98年度交抗字第189號
抗  告  人
即受處分人  甲○○
上列抗告人因違反道路交通管理處罰條例案件，不服臺灣基隆地
方法院，中華民國97年12月22日所為裁定（97年度交聲字第393
號），提起抗告，本院裁定如下：
    主  文
抗告駁回。
    理  由
一、按「汽車行駛於道路上，其駕駛人或前座乘客未繫安全帶者
    ，處駕駛人新臺幣一千五百元罰鍰；其實施及宣導辦法，由
    交通部定之。」道路交通管理處罰條例第31條第1項定有明
    文。交通部嗣並依據前開法律授權，於90年5月25 日，以
    交路字第29號令訂定發布「汽車駕駛人及前座乘客繫安全帶
    實施及宣導辦法」，其中第3條第1項規定：「汽車行駛於道
    路上，其汽車駕駛人及前座乘客，應依下列規定使用安全帶
    ：一安全帶及相關配件必須齊全，並無毀損、鬆脫或變更之
    情事。二每條安全帶僅供一人使用。三安全帶之帶扣應確實
    緊扣，安全帶無扭曲或反轉，鬆緊度保持適宜；腰部安全帶
    置於腰部以下，肩部安全帶固定位置應依個人調整，避免安
    全帶纏繞經過頸部，且應置手臂上端以上。」
二、查：原裁定認定抗告人即異議人甲○○所有EU-0881號自用
    小客車，於民國97年8月2日下午4時56分，行經臺北市○○
    路○段時，因其前座乘客「未依」汽車駕駛人及前座乘客繫
    安全帶實施及宣導辦法第3條第1項規定，將「肩部安全帶固
    定於手臂上端以上」之事實，係以舉發違反道路交通管理事
    件通知單、臺北市政府警察局北投分局97年9月24日北市警
    投分交字第09731745600號函（均影本）及舉發照片等件為
    證，並經證人陳建中即本件舉發員警於原審到庭結證明確（
    原審97年11月27日訊問筆錄第2頁），且為異議人之所不否
    認。對於異議意旨所辯：前座之乘客並非處於「未繫」安全
    帶之情狀；該名前座乘客斯時係因身體不適，將右手繞出安
    全帶以按壓頭部云云，不符合上述宣導辦法規定，已詳敘其
    理由，因此維持原處分機關援引首揭法條規定，裁處異議人
    新臺幣一千五百元罰鍰之處分，經核認事用法，俱無不合。
三、抗告意旨雖略以：抗告人並非本件違規車輛之駕駛人，且本
    件違規駕駛人吳志忠已於民國97年11月27日到案陳明事發經
    過之情，惟原處分機關不查，逕行裁處抗告人罰鍰，自有違
    誤，原裁定未遑深究而未撤銷原舉發處分，顯有違誤，爰依
    法提起抗告云云。
四、惟按本條例之處罰，受舉發違反道路交通管理事件之被通知
    人，認為受舉發之違規行為應歸責他人者，應於通知單記載
    之應到案日期前，檢附相關證據及足資辨識、通知應歸責人
    之證明文件，向處罰機關告知應歸責人，處罰機關應即另行
    通知應歸責人到案依法處理。逾期未依規定辦理者，仍依本
    條例各該違反條款規定處罰，違反道路交通管理事件統一裁
    罰基準及處理細則第36條定有明文。是以，逕行舉發案件因
    其違規事件有舉發不易之特性，依法推定汽車所有人即為違
    規行為人，然若汽車所有人並非實際違規之人，而於舉發違
    反道路交通管理事件通知單所規定應到案日前，檢附相關證
    據及應歸責人相關證明文件，向處罰機關告知應歸責人，處
    罰機關應即另行通知應歸責人到案依法處理，如查證屬實，
    始不得以汽車所有人為裁罰對象，其理甚明。次查，本案抗
    告人並未於通知單記載之應到案日期前，依上述規定檢附相
    關證據及足資辨識、通知應歸責人之證明文件，向處罰機關
    告知應歸責人，則原處分機關逕以汽車所有人為裁處之對象
    ，自無不合，本件抗告為無理由，自應予駁回。
五、據上論結，應依道路交通案件處理辦法第26條，刑事訴訟法第
    412條，裁定如主文。
中    華    民    國    98    年    2     月    18    日
                  刑事第二十二庭審判長法  官  何菁莪
                                      法  官  洪于智
                                      法  官  江振義
以上正本證明與原本無異。
不得再抗告。
                                      書記官  陳韋杉
中    華    民    國    98    年    2     月    18    日


司法院資訊處製作；財團法人民間司法改革基金會備份。
